【裁判字號】    98,訴,784
【裁判日期】    980629
【裁判案由】    清償債務
【裁判全文】
臺灣高雄地方法院民事判決               98年度訴字第784號
原      告  甲○○
訴訟代理人  林祺祥律師
被      告  乙○○
            丙○○
當事人間清償債務事件，本院民國98年6月15日言詞辯論終結，
判決如下：
    主  文
原告之訴及其假執行之聲請均駁回。
訴訟費用由原告負擔。
    事實及理由
一、原告主張：被告乙○○為原告之子，緣被告乙○○以將至大
    陸開設公司需資金週轉為由，先後於民國93年、96年間向原
    告各借得新台幣（下同）40萬元，合計80萬元。又被告丙○
    ○與乙○○原為夫妻關係，其自88年間起陸續以：(1)上台北
    做生意需要為由，向原告借款10萬元，(2)開冷飲店資金需要
    為由，向原告借得4 萬元及美金6 千元，(3)欲至大陸購買珠
    寶飾品為由，向原告借得34萬元，及(4)與被告乙○○合開公
    司有資金需要為由，向原告借得155 萬元。又該筆155 萬元
    之借款，其中100 萬元，原告係以臺灣銀行豐原分行為付款
    人之支票存入被告年僅13歲之子李哲宇帳戶方式交付（此部
    分並經丙○○在本院97年度家護字第543 號民事通常保護令
    事件中坦認），另外55萬元部分則係以現金方式交付。總計
    被告丙○○之借款為203 萬元及美金6 千元。又被告乙○○
    與被告丙○○陸續向原告借得之款項，雖均未約定返還期限
    ，惟業經原告於97年8 月6 日分別以存證信函催告被告乙○
    ○、丙○○返還，是被告乙○○、丙○○自應自受催告時起
    負返還上開借款之責。為此，依消費借貸法律關係提起本訴
    ，並聲明：(一)被告乙○○應給付原告80萬元及自起訴狀繕本
    送達翌日起至清償日止，按年利率百分之5 計算之利息、(二)
    被告丙○○應給付原告203 萬元及美金6 千元，及自起訴狀
    繕本送達翌日起至清償日止，按年利率百分之5 計算之利息
    。(三)願供擔保，請准宣告假執行。
二、被告之抗辯：
  (一)被告乙○○以：其與被告丙○○原為夫妻關係，惟於79年業
    已離婚，其與被告丙○○所生之子即訴外人李哲宇之監護權
    確為其所有。至於原告雖有匯100 萬元到李哲宇之帳戶，但
    該筆款項係原告花費殆盡，且其並未曾向原告借得80萬元等
    情資為抗辯，並聲明：(一)駁回原告之訴。(二)願供擔保，請准
    宣告免為假執行。
  (二)被告丙○○則以：其與被告乙○○業於79年間離婚，李哲宇
    之監護權係歸被告乙○○所有。雖然原告有匯款100 萬元給
    李哲宇，惟被告確未曾向原告借貸任何款項，且該筆100 萬
    元亦為原告自行花用殆盡。此外，李哲宇獲有該筆100 萬元
    款項當時被告丙○○並未與李哲宇設籍在同一處所，更為同
    住，且當時李哲宇之帳戶存摺係由原告保管，若丙○○曾向
    原告借貸100 萬元，何以原告竟將借款匯入李哲宇帳戶，而
    非丙○○帳戶內？若原告主張其有向借貸任何款項，原告應
    證明有借貸之事實等語資為抗辯，並聲明：(一)駁回原告之訴
    。(二)願供擔保，請准宣告免為假執行。
三、爭執與不爭執事項：
  (一)不爭執部分：
  1.原告曾將票號AM0000000 號，發票日89年1 月24日，付款人
    為臺灣銀行豐原分行，受款人為甲○○，面額為100 萬元之
    支票（下稱系爭支票），以背書轉讓之方式存入原告之孫，
    即被告之子李哲宇帳號00000000000000號內。
  2.被告曾於97年8 月8 日收受原告交寄之97年8 月6 日高雄師
    大郵局第136 及137 號催告還款存證信函。
  (二)爭執部分：
  1.原告與被告乙○○、丙○○間有無消費借貸契約存在？
  2.如有消費借貸契約存在，其得請求之金額為若干？
四、原告與被告乙○○、丙○○間有無消費借貸契約存在？
  (一)按「民事訴訟如係由原告主張權利者，應先由原告負舉證之
    責，若原告先不能舉證，以證實自己主張之事實為真實，則
    被告就其抗辯事實即令不能舉證，或其所舉證據尚有疵累，
    亦應駁回原告之請求。」（最高法院17年上字917 號著有判
    例意旨可資參照）。次按，民法第474 條第1 項規定，稱消
    費借貸者，謂當事人一方移轉金錢或其他代替物之所有權於
    他方，而約定他方以種類、品質、數量相同之物返還之契約
    。並未改變消費借貸為要物契約之本質，而同法原第475條
    之規定，易使人誤會金錢或其他代替物之交付為消費借貸之
    生效要件，因而配合第474 條第1 項之修正，而予刪除，此
    觀該條之刪除理由自明。因此，民法上開條文修正後，消費
    借貸之貸與人，尚不因而免除其對要物性之舉證責任（最高
    法院96年台上字第370 號判決節錄參照）。申言之，原告若
    主張其與被告間有消費借貸契約存在者，除需證明其與被告
    間確存在有消費借貸契約之意思表示外，尚應證明其有一定
    金錢或其他代替物所有權之移轉交付，合先敘明。
  (二)原告固主張：被告乙○○於93年、96年間向其各借得40萬元
    ，合計80萬元乙情，然為被告乙○○所否認，參酌上揭之說
    明，原告自需就被告乙○○於93年及96年間成立消費借貸契
    約，及原告曾交付款項等節負舉證責任。本件關於原告主張
    被告乙○○向其借款乙情，除原告於本院審理中之陳述外，
    原告自承並無法提出其他證據方法舉證以實其說，復為被告
    乙○○所否認，是自難僅以原告單方片面之陳述，即認有上
    開消費借貸契約存在及交付上開金額款項之事實存在，故原
    告此部分之主張尚非有據。
  (三)再者，關於被告丙○○之部分，原告固以系爭支票之票款有
    匯入李哲宇之帳戶及郵政存簿儲金提款單2 紙（見本院卷第
    6 頁）為據，然查：
  (1)關於原告主張，被告丙○○分別以上台北做生意需要為由，
    向原告借款10萬元，及開冷飲店資金需要為由，向其借得4
    萬元及美金6 千元之部分，原告雖陳稱：均係領現後以現金
    交付予被告丙○○云云，然為被告丙○○所否認，而原告又
    無法提出其他證據方法證明其所述為真實，故原告此部分之
    主張，即非有據。
  (2)原告另主張：被告丙○○以欲至大陸購買珠寶飾品為由，向
    其借得34萬元部分，固據其提出上述之郵政存簿儲金提款單
    2 紙為據，並陳稱：此筆借款亦係領現後交付予被告丙○○
    云云，然此部分亦為被告丙○○所否認，且觀諸卷附之2 紙
    提款單，提領日期分別為93年7 月2 日及95年1 月4 日，倘
    被告丙○○係以上開事由向原告借款，何以同筆借款之提款
    日期確相距1 年半之久？再者，被告丙○○既否認有向原告
    借貸此筆34萬元之款項及原告有交付此筆款項之事實，則原
    告所提之上述提款單，充其量亦僅能證明原告有於93年7 月
    2 日提款19萬元、95年1 月4 日提款15萬元之事實，然並不
    能以此推認被告丙○○有向原告借得此2 筆款項之事實，是
    原告此部分之主張，亦難為本院所採信。
  (3)至原告復主張：被告丙○○以與被告乙○○合開公司有資金
    需要為由向其借得155 萬元部分，原告固係以：系爭支票之
    票款100 萬元匯入李哲宇帳戶，當時李哲宇與被告丙○○同
    住，及被告丙○○曾於本院97年度家護字第543 號乙案中坦
    承有向原告借款100 萬元等情為據。惟查，經本院依職權調
    閱97年度家護字第543 號全卷，並審閱該卷全部卷證，並未
    發現被告丙○○於該案中有任何關於承認向原告借貸此筆
    100 萬元借款之陳述，且經本院提示該案全卷予原告後，原
    告亦陳稱：經閱覽該卷後，確認被告丙○○並無坦承向原告
    借款100 萬元之陳述等語（見本院卷第46頁，98年6 月15日
    言詞辯論筆錄），是原告上開主張是否可信，已非無疑。再
    者，系爭票款100 萬元所匯入之帳戶既係「李哲宇」所有，
    為兩造所不爭執，且原告亦陳稱：此筆100 萬元之款項，係
    原告與被告丙○○口頭約定，原告並無證據方法可證明係被
    告丙○○所領走等語（見本院卷第45頁，同日言詞辯論筆錄
    ），則該筆100 萬元款項既非存入被告丙○○之帳戶，而原
    告亦無證據證明被告丙○○確有領取該筆款項，且被告丙○
    ○亦否認有該筆款項之借貸及領取該筆款項之行為，故亦難
    僅以原告上開之陳述，即為不利被告丙○○認定。此外，原
    告雖再主張：此筆155 萬元借款之55萬元部分係以現金交付
    云云，然被告丙○○亦否認借貸及收受現金之事實，且原告
    亦未再提出任何證據證明其有交付55萬元現金之事實，是原
    告此部分之主張，即難認屬有據。
  (四)承上所述，本件原告既無法證明被告乙○○、丙○○有分別
    向其借貸其所主張之金額及交付同額金錢之事實，自難認原
    告與被告乙○○、丙○○間存在有消費借貸契約。
五、綜上所述，原告既無法證明其與被告乙○○、丙○○間有消
    費借貸契約存在，原告之主張即屬無據，應予駁回。又原告
    之訴既經駁回，其假執行之聲請亦失所附麗，亦應一併駁回
    。
六、又本件事證已臻明確，原告與被告間之其餘攻擊與防禦方法
    ，均與判決結果不生影響，亦不再一一論述，併此敘明。
七、據上論結，本件原告之訴為無理由，依民事訴訟法第78條，
    判決如主文。
中    華    民    國    98    年    6     月    29    日
                  民事第六法庭  法  官   吳志豪
以上正本係照原本作成。
如不服本判決，應於判決送達後20日內向本院提出上訴狀，同時
表明上訴理由（原判決所違背之法令及其具體內容或依訴訟資料
可認為原判決有違背法令之具體事實）；如已於本判決宣示後送
達前提起上訴者，應於判決送達後10日內補具上訴理由（均須按
他造當事人之人數附繕本）。
中    華    民    國    98    年    6    月    29    日
                                 書記官   劉音利


司法院資訊處製作；財團法人民間司法改革基金會備份。
